【裁判字號】    97,訴,1834
【裁判日期】    970605
【裁判案由】    毒品危害防制條例
【裁判全文】
臺灣板橋地方法院刑事判決              97年度訴字第1834號
公  訴  人  臺灣板橋地方法院檢察署檢察官
被      告  甲○○
                    （現於臺灣臺北監獄臺北分監執行）
上列被告因違反毒品危害防制條例案件，經檢察官提起公訴（九
十七年度毒偵字第二九三○號），被告於準備程序中就被訴事實
為有罪之陳述，本院認為適宜由受命法官獨任進行簡式審判程序
，並判決如下：
    主  文
甲○○施用第一級毒品，處有期徒刑拾月，扣案之第一級毒品海
洛因壹包（驗餘淨重點陸零壹伍公克）、第二級毒品甲基安非
他命壹包（驗餘淨重壹點伍壹陸捌公克）均沒收併銷燬及注射針
筒貳支均沒收。
    事  實
一、甲○○前於民國八十八年間因施用毒品案件，經本院以八十
    八年度毒聲字第二七四六號裁定送觀察、勒戒後，認有繼續
    施用毒品之傾向，復經本院以八十八年度毒聲字第三九八六
    號裁定令入戒治處所施以強制戒治，嗣因執行強制戒治成效
    及格，無繼續戒治之必要，本院再以八十八年度毒聲字第七
    三二七號裁定停止戒治，所餘期間付保護管束，詎其於保護
    管束期間內，再因施用毒品而違反保護管束應遵守事項情節
    重大，本院以八十九年度毒聲字第二七三二號裁定撤銷停止
    戒治，再令入戒治處所施以強制戒治，於九十二年三月一日
    戒治期滿釋放，由臺灣板橋地方法院檢察署檢察官以九十二
    年度戒毒偵字第一一九號為不起訴處分確定。復於九十四年
    間因施用第一級、第二級毒品案件，經本院以九十四年度訴
    字第二二二二號判決判處有期徒刑八月、五月應執行有期徒
    刑一年確定，於九十六年一月二十四日假釋出監並付保護管
    束，於同年三月十二日為保護管束期滿日，嗣因假釋經撤銷
    ，應執行殘刑有期徒刑一月十六日，復經本院以九十七年度
    聲減字第三三三號裁定減刑後，於九十七年五月二十一日檢
    察官簽結執行完畢（不構成累犯）。詎其猶不知悔悟，復基
    於施用第一級毒品、第二級毒品之犯意，於九十七年三月十
    三日中午，在位於臺北縣土城市○○路七七號住處，將第一
    級毒品海洛因及第二級毒品甲基安非他命混合放入針筒內施
    用，嗣於同日十五時許，在臺北縣板橋市○○街九三巷五二
    號前為警緝獲，並扣得海洛因一包（驗餘淨重三點六○一五
    公克）、甲基安非他命一包（驗餘淨重一點五一六八公克）
    、注射針筒二支，並採集其尿液送驗後，始悉上情。
二、案經臺北市政府警察局萬華分局報請臺灣板橋地方法院檢察
    署檢察官偵查起訴。
    理  由
一、訊據被告甲○○對於施用第一級、第二級毒品之犯行坦承不
    諱，其為警採集尿液送驗呈海洛因代謝嗎啡陽性、甲基安非
    他命陽性反應，有臺灣尖端先進生技醫藥股份有限公司九十
    七年三月二十四日濫用藥物檢驗報告一紙可參。扣案之白色
    粉末一包，淨重三點六○四○公克，取樣○點○○二五公克
    ，驗餘淨重三點六○一五公克檢出第一級毒品海洛因成分；
    白色透明結晶一包，淨重一點五一七○公克，取樣○點○○
    ○二公克，驗餘淨重一點五一六八公克，檢出第二級毒品甲
    基安非他命成分，有交通部民用航空局航空醫務中心九十七
    年三月二十一日航藥鑑字第○九七一六五九號毒品鑑定書在
    卷可按。復有被告所有供施用毒品用之注射針筒二支扣案可
    資佐證。被告自白核與事實相符。
二、按毒品危害防制條例於九十二年七月九日修正公布，自九十
    三年一月九日施行，其中第二十條、第二十三條將施用毒品
    之刑事處遇程序，區分為「初犯」及「五年內再犯」、「五
    年後再犯」。依其立法理由之說明：「初犯」，經觀察、勒
    戒或強制戒治後，應為不起訴處分或不付審理之裁定；經觀
    察、勒戒或強制戒治執行完畢釋放後，「五年內再犯」者，
    因其再犯率甚高，原實施之觀察、勒戒及強制戒治既已無法
    收其實效，爰依法追訴或裁定交付審理。至於經觀察、勒戒
    或強制戒治執行完畢釋放後，「五年後再犯」者，前所實施
    之觀察、勒戒或強制戒治已足以遮斷其施用毒品之毒癮，為
    期自新及協助其斷除毒癮，仍適用「初犯」規定，先經觀察
    、勒戒或強制戒治之程序。從而依修正後之規定，僅限於「
    初犯」及「五年後再犯」二種情形，始應先經觀察、勒戒或
    強制戒治程序。倘被告於五年內已再犯，經依法追訴處罰，
    縱其第三次（或第三次以上）再度施用毒品之時間，在初犯
    經觀察、勒戒或強制戒治執行完畢釋放五年以後，已不合於
    「五年後再犯」之規定，且因已於「五年內再犯」，顯見其
    再犯率甚高，原實施觀察、勒戒或強制戒治，已無法收其實
    效，即應依該條例第十條處罰。被告有事實欄之所述之觀察
    勒戒、強制戒治執行完畢紀錄，其於強制戒治執行完畢五年
    內之九十四年五月至七月間、五月至九月間有施用第一級、
    第二級毒品之犯行，經本院以九十四年度訴字第二二二二號
    判決判刑確定，竟再施用第一級、第二級毒品因而為警查獲
    ，即非屬毒品危害防制條例第二十條第三項所定「五年後再
    犯」之情形，檢察官逕行起訴，要無不合。
三、查海洛因、甲基安非他命分別為毒品危害防制條例第二條第
    二項第一款、第二款明定之第一級、第二級毒品，均不得持
    有、施用。核被告甲○○所為，係犯毒品危害防制條例第十
    條第一項之罪、同條第二項之罪。其施用海洛因前後持有海
    洛因及施用甲基安非他命前後持有甲基安非他命之低度行為
    ，應為施用之高度行為所吸收，均不另論罪。被告同時同地
    施用第一級、第二級毒品，為想像競合犯，應從一重之施用
    第一級毒品罪處斷，公訴人認為應分論併罰，容有誤會。爰
    審酌被告經觀察勒戒、強制戒治仍未戒除施用毒品之惡習，
    衡其素行、犯罪之動機、目的、手段、品行及坦承犯行之犯
    罪後態度等一切情狀，量處如主文所示之刑，以玆儆懲。扣
    案之海洛因一包、甲基安非他命一包，分別為查獲之第一級
    、第二級毒品，應依毒品危害防制條例第十八條第一項前段
    沒收銷燬之（包裝上開毒品之包裝袋，其與毒品於物理外觀
    上附合而難予析離，且如強予析離至完全無殘渣留存，將耗
    費相當之時間、人力與經費，於經濟上顯無實益，是依社會
    一般通念，堪認該包裝袋已與查獲之毒品結合成為一體而無
    從強加析離，是上開毒品既屬毒品危害防制條例十八條第一
    項前段所規定之違禁物，其外包裝袋自亦應併予沒收銷燬之
    ，附此敘明）。扣案之注射針筒二支，為被告所有供其施用
    第一級、第二級毒品所用之物，業據其自承在卷，依刑法第
    三十八條第一項第二款規定宣告沒收。
據上論斷，應依刑事訴訟法第二百七十三條之一第一項、第二百
九十九條第一項前段，毒品危害防制條例第十條第一項、第二項
、第十八條第一項前段、第二十三條第二項，刑法第十一條前段
、第五十五條、第三十八條第一項第二款，判決如主文。
本案經檢察官顏妃琇到庭執行職務。
中    華    民    國    97    年    6     月    5     日
                  刑事第八庭    法  官    絲鈺雲
上列正本證明與原本無異。
如不服本判決，應於判決送達後十日內敘明上訴理由，向本院提
出上訴狀（應附繕本），上訴於臺灣高等法院。
                                書記官    周玉茹
中    華    民    國    97    年    6     月    5     日
附錄本案論罪科刑法條全文：
毒品危害防制條例第十條
施用第一級毒品者，處六月以上五年以下有期徒刑。
施用第二級毒品者，處三年以下有期徒刑。


司法院資訊處製作；財團法人民間司法改革基金會備份。
